臺灣高等法院刑事判決　　　　　　　　99年度上訴字第4492號
上　訴　人
即　被　告　邱麒銘
選任辯護人　黃勝文律師
　　　　　　彭佩瑄律師
　　　　　　周逸濱律師
上列上訴人因毒品危害防制條例案件，不服臺灣板橋地方法院99
年度訴字第2221號，中華民國99年11月23日第一審判決（起訴案
號：臺灣板橋地方法院檢察署99年度毒偵字第4677號），提起上
訴，本院判決如下：
    主  文
上訴駁回。
    事  實
一、邱麒銘前曾於民國96年間，因施用毒品案件，經裁定送觀察
    、勒戒，於 98年7月22日執行完畢釋放。詎仍不知警惕，竟
    分別基於施用第一級毒品海洛因及第二級毒品甲基安非他命
    之犯意，於99年3月1日某時許（起訴書記載為99年3月2日晚
    間11時為警採尿時往前回溯26小時、96小時內之某時許），
    在桃園縣龜山鄉○○路68巷9之1號旁之平房內，將少許海洛
    因粉末置入注射針筒內加水稀釋後，注射施用海洛因 1次；
    復將少許甲基安非他命放在鋁箔紙上以火燒烤使成煙霧後，
    吸食施用甲基安非他命1次。嗣於99年3月2日晚間9時許，在
    上開處所為警查獲。經採集其尿液檢體送驗，結果呈海洛因
    代謝物嗎啡類、甲基安非他命陽性反應。
二、案經桃園縣政府警察局龜山分局報告台灣桃園地方法院檢察
    署檢察官移轉台灣板橋地方法院檢察署檢察官偵查起訴。
    理  由
一、本案被告邱麒銘所犯係死刑、無期徒刑、最輕本刑為 3年以
    上有期徒刑以外之罪，且非高等法院管轄之第一審案件，其
    於準備程序中就被訴事實為有罪之陳述，經原審法院告知簡
    式審判程序之旨，並聽取公訴人、被告之意見後，經合議庭
    裁定由受命法官獨任進行簡式審判程序，合先敘明。
二、上揭事實，業據被告於原審法院審理時坦承不諱，且被告於
    99年3月2日為警查獲後，經採集其尿液檢體送驗，結果確呈
    海洛因代謝物嗎啡類、甲基安非他命陽性反應，有臺灣檢驗
    科技股份有限公司濫用藥物尿液檢驗報告書、對照表等件附
    卷可憑，足證被告自白核與事實相符，堪以採信。查被告前
    曾於96年間，因施用毒品案件，經裁定送觀察、勒戒在案，
    其於 5年內再犯本案施用毒品，事證明確，其犯行洵堪認定
    。
三、核被告所為，係犯毒品危害防制條例第10條第 1項之施用第
    一級毒品罪、第10條第 2項之施用第二級毒品罪。至被告施
    用前持有海洛因、甲基安非他命之低度行為，為其進而施用
    之高度行為所吸收，不另論罪。又被告所犯上開 2罪，犯意
    各別，行為互殊，應予分論併罰。
四、原審法院以被告犯行事證明確，因而適用刑事訴訟法第 273
    條之1第1項、第299條第1項前段，毒品危害防制條例第10條
    第1項、第2項，刑法第11條前段、第51條第 5款之規定，斟
    酌被告之素行不佳，經執行觀察、勒戒後，仍未戒除吸毒惡
    習，施用毒品危害其個人身心健康，及犯罪後坦承犯行，態
    度尚屬良好等一切情狀，就施用第一級、第二級毒品罪分別
    量處有期徒刑7月、3月，並定其應執行之刑為有期徒刑 8月
    。經核原判決認事用法，均無違誤，量刑之諭知，亦屬妥適
    ，應予維持。被告上訴意旨略以：(一)原審卷內並無任何原審
    法院合議庭命行簡易審判程序之裁定附卷，原審法院以受命
    法官一人之口頭宣示取代合議庭之裁定，顯有違刑事訴訟法
    第284條之1、第273條之1之規定。(二)被告施用毒品成癮，對
    毒品有相當之依賴性，故於99年3月1日施用海洛因與甲基安
    非他命後，又於 99年5月19日施用海洛因與甲基安非他命，
    被告係基於概括之犯意，在密切接近之一定時、地持續實行
    多次施用毒品行為，當論以集合犯之包括一罪，縱認被告之
    行為非集合犯，被告亦係接續實施數個施用毒品之行為，在
    時間、場所上極為密接，且侵害同一法益，各行為間獨立性
    趨於薄弱，應就全體行為包括地評價為一罪。從而，被告99
    年5月19日施用毒品之犯行既已經臺灣桃園地方法院 99年度
    審訴字第2037號判決確定，原審法院再就本案施用毒品之行
    為論罪科刑，顯有違一事不再理之原則，自屬判決違背法令
    。(三)被告於偵查、審判中均坦承犯行，原審法院未依刑法第
    57條、第59條加以審酌並減輕其刑，且未給予易科罰金之機
    會，亦有量刑失衡之嫌云云，惟查：(一)本件被告被訴違反毒
    品危害防制條例案件，業於 99年11月9日經原審法院法官告
    知簡式審判程序之旨，並聽取公訴人、被告之意見後，經合
    議庭裁定由受命法官獨任進行簡式審判程序，並製作刑事裁
    定書1紙，有原審法院99年11月9日99年度訴字第2221號刑事
    裁定附卷可按（見原審卷第61頁），是被告上訴意旨指稱原
    審卷內並無任何原審法院合議庭命行簡易審判程序之裁定附
    卷，原審法院以受命法官一人之口頭宣示取代合議庭之裁定
    云云，顯與卷證內容不符，委無可採。(二)按刑法於94年2月2
    日修正公布，刪除第56條所定之連續犯之規定，自95年7月1
    日施行。而基於概括犯意連續多次施用毒品之行為，於刑法
    修正刪除連續犯規定之前，均依連續犯論以一罪。此次刑法
    第56條修正理由之說明謂：「對繼續犯同一罪名之罪者，均
    適用連續犯之規定論處，不無鼓勵犯罪之嫌，亦使國家刑罰
    權之行使發生不合理之現象」、「基於連續犯原為數罪之本
    質及刑罰公平原則之考量，爰刪除有關連續犯之規定」等語
    ，即係將本應各自獨立評價之數罪，回歸本來就應賦予複數
    法律效果之原貌。而施用毒品之犯行，每一個滿足該次施用
    毒品之行為，在時空上既可明顯區隔，自係各自獨立之施行
    毒品行為，是各次施用毒品之行為，應係各自獨立，尚難認
    係出於單一行為決意之數次舉動；換言之，施用毒品之行為
    與接續犯之概念有別。故刑法修正施行後多次施用毒品之犯
    行，應係「一罪一罰」。依卷內所附之本院被告前案紀錄表
    、臺灣板橋地方法院檢察署檢察官99年度毒偵字第4677號起
    訴書及臺灣桃園地方法院99年度審訴字第2037號判決書所示
    ，被告另於 99年5月19日，分別施用第一級毒品海洛因、第
    二級毒品甲基安非他命之行為，與本案之犯罪時間（99年 3
    月 1日）、地點有明顯之區隔，且查獲時間均不同，並非被
    告所述之同一案件，客觀上亦不能認為符合一個反覆、延續
    性之行為觀念而屬集合犯或接續犯之關係，應分別論斷處罰
    ，是被告上訴意旨另以被告於 99年3月1日、5月19日先後施
    用海洛因及甲基安非他命之行為，應論以包括一罪等語置辯
    ，尚難憑採。(三)按關於刑之量定，係實體法上賦予法院得為
    自由裁量之事項，倘其未有逾越法律所規定之範圍，或濫用
    其權限，即不得任意指摘為違法，且在同一犯罪事實與情節
    ，如別無其他加重或減輕之原因，下級審量定之刑，亦無過
    重或失輕之不當情形，則上級審法院對下級審法院之職權行
    使，原則上應予尊重（最高法院75年度臺上字第7033號、85
    年度臺上字第2446號判決意旨可參）。本件原審法院已依其
    行為責任為基礎，就刑法第57條揭示之各種量刑條件妥為審
    酌，並於量刑之理由中明確斟酌被告之素行、犯後是否坦承
    犯行及施用毒品危害之性質，以為刑之量定之準據，其所量
    定之刑，既非顯然不當，自難認為違法，是被告上訴意旨再
    指稱伊於偵審中已坦承犯行，原審法院未依刑法第57條所列
    事項加以審酌，量刑過重云云，僅係就原審法院量刑已審酌
    之事項反覆爭執，殊難遽採。復按刑法第59條之酌量減輕其
    刑，必於犯罪之情狀，在客觀上足以引起一般同情，認為即
    予宣告法定低度刑期，猶嫌過重者，始有其適用，至於犯罪
    動機、情節輕微、素行端正、家計負擔、犯後態度等情狀，
    僅可為法定刑內從輕科刑之標準，不得據為酌量減輕之理由
    （最高法院51年台上字第899號、28年上字第 1064號等判例
    意旨可參）。準此，犯後態度之情狀，並非刑法第59條酌減
    之事由，是被告上訴意旨指稱伊於偵審中已坦承犯行，原審
    法院未依刑法第59條規定予以酌減其刑，自非可採。再者，
    被告施用第一級毒品之犯行，所受宣告之刑已逾有期徒刑 6
    月以上，依刑法第41條第 8項之規定及參照司法院大法官釋
    字第 662號解釋意旨，其所定應執行之刑即不得易科罰金，
    被告上訴意旨猶執此指摘原判決，亦無可採。綜上，被告上
    訴意旨猶執陳詞指摘原判決，均非有理由，應予駁回。
據上論結，應依刑事訴訟法第368條，判決如主文。
本案經檢察官劉文水到庭執行職務。
中    華    民    國   100    年    2     月    1     日
                  刑事第二庭審判長法  官  洪光燦
                                  法  官  林恆吉
                                  法  官  宋明蒼
以上正本證明與原本無異。
第一級毒品部分，如不服本判決，應於收受送達後十日內向本院
提出上訴書狀，其未敘述上訴之理由者，並得於提起上訴後十日
內向本院補提理由書（均須按他造當事人之人數附繕本）。
第二級毒品部分，不得上訴。
                                  書記官  陳紀語
中    華    民    國   100    年    2     月    1     日